---
title: "Untitled"
output: html_document
---

```{r setup, include=FALSE}
knitr::opts_chunk$set(echo = TRUE)
```

## R Markdown

Parte 3
Determine la cantidad de missing values para los años hidrologicos Sep1983-Agos1984 y Sep1997-
Agos1998

```{r}
library(dplyr)
library(stringr)
library(ggplot2)
x_raw <- read.csv("D:/Descargas/temperatureDataset.csv")
x_1 <- x_raw %>% select(DATE,qc00000830) %>% rename(temp=qc00000830)%>% 
  mutate(date = as.Date(DATE, format = "%d/%m/%Y"))
x_1$temp[x_1$temp == -99.9] <- NA
period_0 <- x_1 %>% filter(date >= "1983-01-01" & date < "1984-12-31")
period_01 <- x_1  %>% filter(date >= "1997-01-01" & date < "1998-12-31")
sum(is.na(period_0$temp))
sum(is.na(period_01$temp))
```

Calcule la serie de tiempo de temperatura mensual (si el de das con missing values, en un mes, supera el 5%, la temperatura mensual ser´a considerado como un NA). Ademas, identifique, visualmente, posibles valores atipicos y describa una posible causa

```{r}
month <-
  x_1%>% group_by(date = str_sub(date,1, 7)) %>% #ordenada por mes y año
  mutate(valores_NA =  sum(is.na(temp))*100/n()) %>% 
  summarise(temp = sum(temp, na.rm = T),valores_NA = unique(valores_NA))%>%
  mutate(temp = ifelse(valores_NA > 5, NA, temp),date = as.Date(sprintf("%1$s-01", date)),meses = str_sub(date,6,7))

```
Determine la cantidad de missing values de la serie de tiempo a paso mensual para los a˜nos 2005 y
2010.
```{r}
periodo <- month %>% 
  filter(date >= "2005-01-01" & date < "2010-12-31")%>%
  group_by(meses) %>% summarise(NA_counts= sum(is.na(temp)))
```
Cree una funci´on que calcule, a partir de los datos de temperatura mensual, la climatolog´ıa (Ene-Dic).
Obtener la climatolog´ıa para los per´ıodos 1980-1995 y 1996-2010. Plotear sus resultados en una sola
g´rafica para describir sus diferencias y/o similitudes (entre climatolog´ıas).
```{r}
periodo_1 <- month %>% 
  filter(date >= "1980-01-01" & date < "1995-12-31")%>%
  group_by(meses) %>% summarise(temp = sum(temp,na.rm = TRUE),period = "1980-1995")
periodo_2 <- month %>% 
  filter(date >= "1996-01-01" & date < "2010-12-31")%>%
  group_by(meses) %>% summarise(temp = sum(temp,na.rm = TRUE),period = "1996-2010")

period_total <- rbind(periodo_1,periodo_2)
#CLIMATOLOGIA_PLOTEO
ggplot(period_total, aes(x=meses, y=temp, color = period))+
  geom_bar(stat = "identity", fill = "#5F9EA0")+
  scale_x_discrete(
    labels = month.abb
  )+
  ggtitle("climatología (Ene-Dic) de los periodos")
```

Plotear (boxplot) la variabilidad de los valores mensuales (Ene-Dic) para el per´ıodo 1980-2013 y
describirlo correctamente.
```{r}
periodo_3 <- month %>% 
  filter(date >= "1980-01-01" & date < "2013-12-31")%>%
  group_by(meses) %>% summarise(temp = sum(temp,na.rm = TRUE))
ggplot(data=periodo_3, aes(x=meses, y=temp))+ geom_point(color='green')+
  geom_line(size = 0.8,alpha = 0.40)+
  theme_bw() +
  scale_x_discrete(
    labels = month.abb
  ) +
  ggtitle("Variabilidad de la precipitación mensual - periodo 1980-2013")