---
title: "EXAMEN_PARCIAL"
output: html_document
---

```{r setup, include=FALSE}
knitr::opts_chunk$set(echo = TRUE)
```

## PRIMERA PARTE

1.1 Se tiene una variable x (no necesariamente temperatura) que depende de la elevaci´on. Se sabe que entre
los 1000 y 3000 metros, esta variable se ve reducido en 2 unidades cada 500 metros. Entre los 3000 y 4000
metros, var´ıa en 0.5 unidades, y a una altitud mayor, su valor es constante. Cree una funci´on que permita
obtener el valor de esta variable, ´unicamente con el dato de la elevaci´on. [2pts]

El valor de la variable x a 1000 metros es de 81.4 unidades


```{r cars}
variable <- function(altitud, x = 85.4) {
  if (altitud >= 1000 & altitud < 3000) {
    p = x  - 2*(altitud %/% 500)
  } else if (altitud >= 3000 & altitud < 4000) {
    p = x - 0.5 * (altitud %/% 500)
  } else if (altitud >= 4000) {
    p = x
  } else {
    print("valor no considerado")
  }

  return(p)
}

variable(1000)
```

1.2 Resolver el siguiente sistema de ecuaciones

```{r warning=TRUE}
A <- c(3, 2, 1, 2, -1, 4, -2, 3, 2)
B <- c(0, 9, -4)

ecuacion1 <- matrix(A, ncol = 3)
ecuacion2 <- matrix(B, ncol = 1)

solve(ecuacion1, ecuacion2)
```

## SEGUNDA PARTE
1 A partir del siguiente **conjunto de datos**, se describen las variables:

uh name → Nombre de cuenca

bh esc → Escenario (observado y modelos climáticos)

bh month → Meses

bh pc → Precipitación

bh er → Evapotranspiración Real

bh rh → Rendimiento Hídrico

bh qd → Caudal
Se solicita lo siguiente:

A: Calcular la precipitaci´on acumulada anual (Valores observados) para la cuenca asignada

```{r message=FALSE, warning=FALSE}
library(dplyr)
library(readr)

datos <- read_csv("mods_clima_uh.csv")

datos <- datos %>% 
  filter(
    uh_name == "Cuenca Tumbes"
  ) %>% 
  select(
    bh_month, everything()
  ) %>%
  mutate(bh_month = sprintf("%1$02d", bh_month))
datos
  
(observado <- datos %>%
  group_by(bh_esc) %>% 
  summarise(
    bh_pc = sum(bh_pc, na.rm = T)
  ) %>% 
  filter(
    bh_esc == "Observado"
  ))
  
```
B: Calcular el porcentaje de sesgo (%, PBIAS) de los escenarios clim´aticos (ACCESS, HADGEM2, MPI)
respecto a los datos observados para cada mes (enero - diciembre) de cada variable, para la cuenca
asignada.
```{r message=FALSE, warning=FALSE}
models <- c("ACCESS 1.0", "HadGEM2-ES", "MPI-ESM-LR", "Observado")
model <- data.frame(month.abb)

for (i in 1:4) {
  valor = datos %>% 
    filter(bh_esc == models[i]) %>% 
    select(bh_pc)
  model = cbind(model, valor)
}
colnames(model) <- c("meses", "ACCESS 1.0", "HadGEM2-ES", "MPI-ESM-LR", "Observado")
model
```
Ahora se va a realizar el sesgo (MODELO-OBS)/OBS*100 para cada modelo 
```{r warning=TRUE}
sesgo <- model %>% 
  mutate(
    SESGO_ACCESS = (abs(`ACCESS 1.0` - Observado)/Observado)*100,
    SESGO_HADGEM2 = (abs(`HadGEM2-ES` - Observado)/Observado)*100,
    SESGO_MPI = (abs(`MPI-ESM-LR` - Observado)/Observado)*100
  )
sesgo
```
C: De la pregunta anterior, ¿Cu´al es el escenario clim´atico m´as preciso? Fundamente su respuesta
```{r warning=TRUE}
sesgo1 <- sesgo %>% 
  summarise(
    SESGO_ACCESS = mean(SESGO_ACCESS, na.rm = T),
    SESGO_HADGEM2 = mean(SESGO_HADGEM2, na.rm = T),
    SESGO_MPI = mean(SESGO_MPI, na.rm = T)
  )
sesgo1

```
Comentario: Como se puede observar, el modelo MPI-ESM-LR tiene un menor promedio por tanto, es el modelo con más precision.


D: Graficar, con ggplot2, la precipitaci´on (enero a diciembre) observada y modelos clim´aticos.
```{r warning=TRUE}
library(ggplot2)
ggplot(datos) +
  geom_bar(mapping = aes(x = bh_month, y = bh_pc), stat = "identity") +
  facet_wrap(~bh_esc) +
  scale_x_discrete(labels = month.abb) +
  labs( x = "Meses", y = "Precipitación mm")
  labs(x = "Meses", y = "Precipitación") 
  
```

## TERCERA PARTE
1: Se tiene el conjunto de datos de temperatura diaria (per´ıodo 1928 - 2015) de ciertas estaciones meteorolÓgicas (temperatureDataset.csv), donde cada una de estas est´an asociadas a un c´odigo ´unico (p.e.
qc00000208). Si existen valores iguales a -99.9, considerarlos como missing values y convertirlos a NA.


```{r warning=TRUE}
Data03 <- read_csv("temperatureDataset.csv")

Data_temp <- Data03 %>% 
  select(DATE, all_of("qc00000746")) %>% 
  rename(
    Temp = qc00000746
  ) %>%
   mutate(
    DATE = as.Date(DATE, format("%d/%m/%Y")),
    Temp = ifelse(Temp == -99.9, NA, Temp)
  ) %>% 
  arrange()
Data_temp

```

* Evaluamos si la data está completa:

```{r warning=TRUE}
tail(Data_temp)
seq(as.Date("1928-11-02"), as.Date("2015-10-31"), by = "day") %>% length()

```
COMENTARIO: Como se puede observar la data es completa con ello ahora si podemos empezar a manipular 


A: Determine la cantidad de missing values para los a˜nos hidrol´ogicos Sep1983-Agos1984 y Sep1997-
Agos1998.

```{r warning=TRUE}
funcion_temp <- function(m, n){
  
  Data_temp %>% filter(
    DATE >= m & DATE <= n
  ) %>% 
  mutate(
    cantidad_NAs = sum(is.na(Temp))
  ) %>% 
  summarise(
    cantidad_NAs = unique(cantidad_NAs)
  )
}
funcion_temp("1983-09-01", "1984-08-31")
funcion_temp("1997-09-01", "1998-08-31")

```

B:  Calcule la serie de tiempo de temperatura mensual (si el de d´ıas con missing values, en un mes, supera
el 5%, la temperatura mensual ser´a considerado como un NA). Adem´as, identifique, visualmente,
posibles valores at´ıpicos y describa una posible causa


```{r warning=TRUE}
library(stringr)
Tem_mensual <- Data_temp %>% 
  group_by(DATE = str_sub(DATE, 1, 7)) %>% 
  mutate(
    valores_NAs = sum(is.na(Temp))*100/ n()
  ) %>% 
  summarise(
    Temp = mean(Temp, na.rm = T),
    valores_NAs = unique(valores_NAs)
  ) %>% 
  mutate(
    Temp = ifelse(valores_NAs > 5, NA, Temp),
    DATE = as.Date(sprintf("%1$s-01", DATE))
  )
Tem_mensual

```
Comentario : Ahora para poder identificar de una mejor manera podemos graficarlo como se muestra a continuación


```{r warning=TRUE}
ggplot(Tem_mensual, aes(DATE, Temp)) +
  geom_line(color = "blue" )
```

C: Determine la cantidad de missing values de la serie de tiempo a paso mensual para los a˜nos 2005 y
2010

```{r warning=TRUE}

mensual_NA <- Tem_mensual %>%
  filter(DATE >= "2005-01-01" & DATE <= "2010-12-31") %>% 
  mutate(
    valores_NAs = sum(is.na(Temp)),
  ) %>% 
  summarise(
    valores_NAs = unique(valores_NAs)
  )

mensual_NA

```


D: Cree una funci´on que calcule, a partir de los datos de temperatura mensual, la climatolog´ıa (Ene-Dic).
Obtener la climatolog´ıa para los per´ıodos 1980-1995 y 1996-2010. Plotear sus resultados en una sola
g´rafica para describir sus diferencias y/o similitudes (entre climatolog´ıas).


```{r warning=TRUE}
funcion02 <- function(p, q){
  Tem_mensual %>%
  filter(DATE >= p & DATE <= q) %>% 
  group_by(
    DATE = str_sub(DATE, 6, 7)
  ) %>% 
  summarise(
    Temp = mean(Temp, na.rm = T)
  ) %>% 
  mutate(
    periodo = sprintf("periodo %1$s-%2$s",
                      p = str_sub(p, 1, 4),
                      q = str_sub(q, 1, 4))
  )
}
Periodo01 <- funcion02("1980-01-01","1995-12-01")
Periodo02 <- funcion02("1996-01-01","2010-12-01")

grafico <- rbind(Periodo01, Periodo02)

       
```
Comentario: como ya tenemos todo listo ahora lo podemos plotear

```{r warning=TRUE}
ggplot(grafico, aes(DATE, Temp)) +
  geom_point(color ="blue") +
  facet_wrap(~periodo) +
  labs(x = "Meses", y = "Temperatura °C") +
  scale_x_discrete(
    labels = month.abb
  )

```
E: Plotear (boxplot) la variabilidad de los valores mensuales (Ene-Dic) para el per´ıodo 1980-2013 y
describirlo correctamente


```{r warning=TRUE}
box_plot <- Data_temp %>%
  filter(
    DATE >= "1980-01-01" & DATE <= " 2013-12-31"
  ) %>% 
  group_by(
    DATE = str_sub(DATE, 6, 7)
  )
```
Comentario: COn lo anterior ya tenemos listo, con ello ya podemos plotearlo un boxplot


```{r warning=TRUE}
ggplot(box_plot)+
  geom_boxplot(mapping = aes(x = DATE, y = Temp), fill = rainbow(12)) +
  labs(x = "Meses", y = "Temperatura °C") +
  scale_x_discrete(labels = month.abb) 
  
```
```{r pressure, echo=FALSE}
plot(pressure)
```

Note that the `echo = FALSE` parameter was added to the code chunk to prevent printing of the R code that generated the plot.
