---
title: "EXAMEN_PARCIAL"
output: html_document
---


Examen Parcial - PARTE N°1
================
Grupo N° 6 - GeoCódigo
---------------
FECHA: 05-08-2021

# PARTE 01 - Usar R nativo (no librerías)

**1. Se tiene una variable x (no necesariamente temperatura) que depende de la elevacion.Se sabe que entre los 1000 y 3000 metros, esta variable se ve reducido en 2 unidades cada 500 metros.Entre los 3000 y 4000 metros varía en 0.5 unidades, y a una altitud mayor, su valor es constante. Cree una función que permita obtener el valor de esta variable, únicamente con el dato de la elevación.**

**-   El valor de la variable x a 1000 metros es de 81.4 unidades.**

```{r}
variable <- function(h, x = 85.4) {
  if (h >= 1000 & h < 3000) {
    p <- x  - 2*(h %/% 500)
  } else if (h >= 3000 & h < 4000) {
    p <- x - 0.5 * (h %/% 500)
  } else if (h >= 4000) {
    p <- x
  } else {
    print("valor no considerado")
  }

  return(p)
}
variable(1000)
```


&nbsp;

**2.  Resolver el siguiente SISTEMA DE ECUACIONES.**

$$
3a + 2b - 2c = 0 \\\\
2a - 1b + 3c = 9 \\\\
a + 4b + 2c = -4 
$$

```{r}
    mat01 <- matrix(c(3, 2, -2, 2, -1, 3, 1, 4, 2), nrow = 3, ncol = 3, byrow = T)
    mat02 <- matrix(c(0, 9, -4), nrow = 3, ncol = 1)

    solve(mat01, mat02)

```

&nbsp;

# PARTE N° 02 Y 03 - Usando librerias

```{r message=FALSE, warning=FALSE}
pacman::p_load(leaflet, maps, tidyverse)

leaflet()%>%addTiles()%>%
  addMarkers(
    lng = -80.28,
    lat = -3.45,
    popup = paste(sep = "<br/>",
                  "<b>ESTACIÓN TUMBES</b>",
                  "Departamento: Tumbes",
                  "Código: qc00000247",
                  "Antitud: 24",
                  "<a href='https://jose-luis15.github.io/PROYECTOS--PROGRA-II/RECURSOS/acceso1.html'>Solución</a>"))%>%
  addMarkers(
    lng = -73.36,
    lat = -15.78,
    popup = paste(sep = "<br/>",
                  "<b>ESTACIÓN CARAVELI</b>",
                  "Departamento: Arequipa",
                  "Código: qc00000746",
                  "Antitud: 1755",
                  "<a href='https://jose-luis15.github.io/PROYECTOS--PROGRA-II/RECURSOS/acceso2.html'>Solución</a>"))
```
